臺灣高雄地方法院刑事判決　　　　　　　94年度訴字第1363號
 公　訴　人　臺灣高雄地方法院檢察署檢察官
 被　　　告　丁○○
 指定辯護人　本院公設辯護人戊○○
上列被告因違反毒品危害防制條例案件，經檢察官提起公訴（94
年度偵字第2518號），本院判決如下：
    主  文
丁○○無罪。
    理  由
一、公訴意旨略以：被告丁○○明知海洛因係管制之第一級毒品
    ，竟基於販賣第一級毒品之概括犯意，分別於民國94年1 月
    21 日17 至18時許、同月22日17至18時許，在高雄市苓雅區
    ○○○路134 巷12弄口，前後2 次，以新台幣（下同）500
    元之價格販賣海洛因各一小包予甲○施用，復於同年月25日
    上午11時20分許，攜帶海洛因淨重0.15公克至上揭弄口，著
    手以1 千元之價格販賣海洛因予甲○，惟尚未完成交易，即
    被警發覺其行跡可疑，上前盤查，丁○○情急之下，將上揭
    毒品丟棄在地，而被警當場查獲，並扣押上揭毒品。因認被
    告涉犯毒品危害防制條例第4 條第1 項之販賣第1 級毒品罪
    嫌。
二、按犯罪事實應依證據認定之，無證據不得認定犯罪事實；又
    不能證明被告犯罪者，應諭知無罪之判決；刑事訴訟法第15
    4 條第2 項、第301 條第1 項分別定有明文。而刑事訴訟上
    證明之資料，無論其為直接或間接證據，均須達於通常一般
    之人均不致有所懷疑，而得確信其為真實之程度，始得據為
    有罪之認定，若其關於被告是否犯罪之證明未能達此程度，
    而有合理懷疑之存在，致使無從形成有罪之確信，根據「罪
    證有疑，利於被告」之證據法則，即不得遽為不利被告之認
    定（參照最高法院76年台上字第4986 號 判例）。且刑事訴
    訟法第161 條已於民國91年2 月8 日修正公布，其第1 項規
    定：檢察官就被告犯罪事實，應負舉證責任，並指出證明之
    方法。因此，檢察官對於起訴之犯罪事實，應負提出證據及
    說服之實質舉證責任。倘其所提出之證據，不足為被告有罪
    之積極證明，或其指出證明之方法，無從說服法院以形成被
    告有罪之心證，基於無罪推定之原則，自應為被告無罪判決
    之諭知（參照最高法院92年台上字第128 號判例）。
三、公訴人認被告涉犯上揭罪嫌無非係以：甲○於警詢、偵查中
    之證述、本案查緝警員乙○○於偵查及本院審理時之證詞及
    扣案白粉壹包、法務部調查局94年4 月20日調科壹字第2200
    19704 號鑑定通知書等為其論據。訊據被告堅決否認販賣毒
    品，辯稱：查獲之海洛因毒品係供己施用，伊不認識甲○，
    也從未販賣毒品給甲○等語。被告之辯護人則為被告辯稱：
    甲○於警、偵之證述無證據能力，且其中頗有瑕疵，其立場
    與被告相對立，證明力薄弱，復無其他補強證據，而所為之
    證述與事實不符，而警員之證述已加入自己之判斷，不足為
    不利被告之認定等語。
四、本件對證據能力無爭議部分，爰不就證據能力部分贅述。而
    證人甲○經本院傳、拘均未到庭，而其於警詢中證稱係被告
    販售毒品與伊，此與被告被訴販賣毒品之犯罪事實密切相關
    ，為證明犯罪事實存否之所必要，且警員為訊問時並無對之
    施強暴、脅迫之必要，辯護人及被告亦未提出甲○受詢問時
    有受強暴、脅迫或以其他不正方法詢問之事證供本院審酌，
    堪認具有可信之特別情況，故甲○於警詢中之供述依照刑事
    訴訟法第159 條之3 第3 款有證據能力。證人甲○於偵查中
    向檢察官所為之證述，業經具結而無顯不可信之情況，依刑
    事訴訟法第159 條之1 第2 項得為證據。
五、經查：
（一）證人甲○雖於警詢中證稱：伊有施用毒品海洛因，都以撥
      打丁○○0000000000行動電話跟丁○○聯絡，分別於94年
      1 月21日下午5 時至6 時許、94年1 月22日下午5 時至6
      時許在高雄市苓雅區○○○路134 巷12弄口以5 百元代價
      向丁○○買毒品海洛因各1 包及於偵查中證稱：撥打門號
      0000000000與丁○○聯絡等語明確。然查，經本院依職權
      調閱0000000000通聯紀錄，該門號已於94年1 月4 日停機
      ，而於94年1 月20日至94年1 月25日亦無通聯紀錄，有和
      信電訊股份有限公司行動電話基本資料一紙在卷，是證人
      甲○所為證述已有重大瑕疵。而證人甲○既供稱本身有施
      用毒品，則施用毒品之人，如供出毒品來源因而破獲者，
      既得邀減輕其刑之寬典，而丁○○復恰於上揭時、地與甲
      ○同為警查獲，且丁○○持有海洛因1 包，為擔保甲○所
      為不利於丁○○之證述（即伊是向丁○○買海洛因之證述
      ）之真實性，尤應有足以令人確信其陳述為真實之補強證
      據，始能據以為論罪之依據。則證人甲○證稱：94年1 月
      21 日 下午5 時至6 時許、94年1 月22日下午5 時至6 時
      許在高雄市苓雅區○○○路134 巷12弄口以5 百元代價向
      丁○○買毒品海洛因各1 包部分，既有上述之瑕疵，復無
      補強證據可供佐證，實難僅以此認定被告有證人所指之販
      毒犯罪事實。
（二）證人甲○雖於警詢另證稱：於94年1 月25日上午11時20分
      在高雄市苓雅區○○○路134 巷12弄口以1 千元代價向丁
      ○○買毒品海洛因1 包時為警當場查獲等語。此部分雖有
      本案查緝警員乙○○於偵查中證述：甲○坐計程車下車看
      到丁○○就走出來，甲○準備拿錢出來，渠等就過去盤查
      ；及本院審理時證稱：於接獲通報高雄市苓雅區○○○路
      134 巷12弄33號有人販賣毒品後，即前往埋伏，在134 巷
      12弄口靠近公園處先看到一個女孩子即甲○坐計程車到那
      邊下車，渠等依甲○的外觀判斷她有吸食毒品，就注意她
      ，看到甲○往12弄那邊走過去，丁○○也往12弄走過去，
      兩個人在13 4巷及12弄的交叉口碰面，之後甲○手『好像
      』有握著東西手已經伸向丁○○，『但不記得甲○手上握
      著是什麼東西』，此時丁○○手上亦握有東西，丁○○當
      時手尚未伸出去，渠等即上前表明身份盤查，丁○○旋將
      手上的東西丟到地上，東西還有用衛生紙包著，渠等隨即
      抓住丁○○等語，且有高雄市政府警察局苓雅分局受理各
      類案件紀錄表1 紙在卷。然證人甲○之證述具有瑕疵已如
      前述，此外，證人甲○雖證述當時係要以1 千元之代價向
      丁○○購買毒品，惟本件卻無查扣該1 千元之價金，故證
      人此部分證詞，亦欠補強證據為佐。而本件關於買賣毒品
      之價金部分及交付毒品部分，證人乙○○警員於偵查中證
      稱：甲○準備拿錢出來，然證人乙○○既未見甲○拿錢出
      來，豈知甲○欲拿出者係金錢，故此部分純屬證人乙○○
      臆測之詞。再者，證人乙○○於本院審理時之證述則係：
      甲○手『好像』有握著東西手已經伸向丁○○，『但不記
      得甲○手上握著是什麼東西』，可見證人乙○○當時並未
      目睹甲○有為金錢之交付，況且本件證人乙○○亦證述丁
      ○○手未伸出，堪認丁○○並無交付毒品之行為，亦即本
      件現場並無交付金錢亦無交付毒品之行為。故本件既未查
      獲毒品交易行為，且證人甲○之證述復有上述瑕疵，且無
      價金扣案以資佐證，難認被告有公訴人所指販賣毒品之犯
      行。至於扣案之毒品海洛因（淨重0.15公克）被告復辯稱
      係供己施用，而被告為警查獲時身上亦遭查扣針筒1 支在
      案，復參以被告確有施用毒品前科，亦有臺灣高等法院被
      告全國前案紀錄表可按，是被告所辯非不可採，尚難以查
      扣毒品及證人甲○有瑕疵之證詞遽認被告有何販賣毒品營
      利之犯行。
六、綜上查證，公訴人認被告丁○○涉犯前揭罪行，所為之舉證
    尚未能達通常一般之人均不致有所懷疑，而得確信其為真實
    之程度，而有合理懷疑之存在，依據「罪證有疑，利於被告
    」之證據法則，即不得遽為不利被告之認定；則公訴人所提
    出之證據，不足為被告有罪之積極證明，其指出證明之方法
    ，亦無從說服法院以形成被告有罪之心證，揆諸前揭說明，
    本院自應為被告無罪之諭知。
七、被告持有上開扣案毒品，既屬供其施用已如前述，即應由其
    所犯施用毒品部分處理（被告曾因於93年10月初某日起至94
    年1 月25日某時止，連續在位於高雄市三民區○○○路209
    號之「瑞宮飯店」第103 號室內，施用第一級毒品海洛因多
    次，經本院93年度訴字第3253號判處有期徒刑10月），併敘
    明之。
據上論斷，應依刑事訴訟法第301條第1項前段，判決如主文。
本案經檢察官丙○○到庭執行職務。
中　　華　　民　　國　　94　　年　　7 　　月　　27　　日
                  刑事第二庭  審判長法　官  張意聰
                                    法　官  曾鴻文
                                    法  官  黃宣撫
如不服本判決，應於送達後10日內，向本院提出上訴狀。
以上正本證明與原本無異。
中　　華　　民　　國　　94　　年　　7 　　月　　29　　日
                                    書記官  鄭永媚
